【裁判字號】    88,上易,2094
【裁判日期】    890216
【裁判案由】    詐欺
【裁判全文】
臺灣高等法院高雄分院刑事判決          八十八年度上易字第二九四號
    上訴人
    即自訴人    丙○○○
    代  理  人  陳嘉銘律師
    被      告  乙○○
    選任辯護人  楊昌禧律師
                黃建雄
                唐小菁
右上訴人等因被告詐欺案件，不服臺灣高雄地方法院八十八年度自字第四三二號中華
民國八十八年十月十三日第一審判決，提起上訴，本院判決如左：
      主      文
上訴駁回。
      理      由
一、自訴意旨略以：被告乙○○係全穗建設股份有限公司之負責人，八十七年六月間
    該公司在高雄縣大社鄉興建綠波庭花園大廈，自訴人於同年六月十一日以新台幣
    （下同）五百八十萬元向被告公司購買高雄縣大社鄉○○路六六巷二八號房屋一
    棟（建物建號高雄縣大社鄉○里段六二一號），坐落於高雄縣大社鄉○里段一四
    地號基地上。被告利用自訴人購屋時，誤以為該屋與一般房屋無異，不知所購買
    之房屋地下停車場已遭被告挖掘充作停車場，而買受該房屋，自訴人發現此情後
    ，被告公司答應要給自訴人停車位，自訴人乃繼續繳款，且自訴人之地下層共同
    使用部分同段六二三建號權利範圍一萬分之一三四，在全體共有人中擁有之地下
    層土地面積持分最多，故自訴人至少應擁有一停車位，然自訴人公司迄今未依約
    將固定之停車位點交予自訴人，且對自訴人之要求置之不理，自訴人至此始知受
    騙，核被告所為，係犯刑法第三百三十九條第一項之詐欺罪嫌等語。
二、按犯罪事實應依證據認定之，無證據不得推定其犯罪事實，又不能證甲被告犯罪
    者，應諭知無罪之判決，刑事訴訟法第一百五十四條、第三百零一條第一項分別
    訂有甲文。又刑法第三百三十九條第一項詐欺罪之成立，以意圖為自己或第三人
    不法所有，以詐術使人將本人或第三人之物交付為要件。所謂以詐術使人交付，
    必須被詐欺人因其詐術而陷於錯誤，若其所用方法不能認為詐術，亦不致使人陷
    於錯誤，即不構成犯罪，最高法院四十二年台上字第二六０號著有判例。
三、訊據被告乙○○固坦承有於右揭時、地出售上開房地予自訴人之事實不諱，惟堅
    決否認有何詐欺之犯行，辯稱：被告是全穗公司掛名負責人，簽約時被告並未在
    場，是銷售部門蔣政昌負責，本件建物係整體規劃，僅申請一張建造執照，其建
    築之房屋型式有七樓大廈及四樓獨棟房屋，自訴人係購買四樓Ｒ棟房屋，購買時
    ，蔣政昌已向自訴人說甲地下室公共設施之比例，係按每戶私有面積之比例計算
    ，每戶分擔之公共設施相等，地下室停車位則供七樓大廈之承購戶使用，自訴人
    購買之四樓獨棟房屋，其汽車係停在其房屋前面之法定空地上。自訴人係於八十
    七年六月十一日向全穗公司購買該房屋，當時該房屋業已建築完成，可隨時去看
    ，自訴人亦已到場看過很多次，也講解現場情形，被告未承諾要給自訴人一個停
    車位，本件係屬買賣糾紛，被告並無施用詐術等語。
四、經查：
（一）本件被告公司與自訴人所簽訂之上開房地買賣契約書，買賣之標的並不包括地
      下室之停車位，此參自訴人所提出之買賣契約第五條約定之內容，停車位之編
      號不論平面式或機械式均為空白自甲，且證人即被告公司銷售經理蔣政昌亦證
      述：本銷售案分七樓大樓式及四樓透天厝式二種，自訴人是購買四樓透天厝，
      地下室停車空間是公共設施，由七樓住戶共同使用，自訴人並無購買地下停車
      位，當初買賣時，我對自訴人說他們停車位可停在屋前空地等語相符，而自訴
      人亦坦承購買上開房地時，並無購買停車位，是被告公司與自訴人間上開房屋
      買賣契約，買賣之標的並不包括停車位之事實，應堪認定。（惟此並不表示自
      訴人並無停車位，據被告稱自訴人之停車位係在其房屋前面之法定空地上）。
（二）雖自訴人與被告公司所訂之房屋預定買賣契約書第一條第二款房屋座落部分下
      ，列有地下室停車空間之分擔面積，惟本件房屋係整體規劃，僅申請一張建造
      執照，地下室停車位是由全體購買戶負擔之情形，已經證人蔣政昌於原審及本
      院調查中證述甲確，且依買賣契約第一條第二款所列，自訴人亦需負擔公共設
      施四十七點六三平方公尺自甲，此與一般獨棟房屋之建築不需負擔公共設施之
      情形不同，且上開公共設施既已載甲於買賣契約上，足認自訴人亦同意負擔該
      公共設施無訛。而該公共設施既應由全體住戶分擔，亦應包括地下室停車空間
      予以計算，不因自訴人未分配停車位，即認該記載有何不實。而依自訴人所購
      買之房屋，其室內面積為一百八十一點五二平方公尺，公共設施為四七點六三
      平方公尺，而被告公司所登記予自訴人之房屋面積則為總面積一百六十五點七
      六平方公尺，陽台面積為十七點五六平方公尺，共同使用部分則為三千六百十
      七點四一平方公尺，應有部分一萬分之一百三十四，即其房屋使用面積為一百
      八十三點三二平方公尺，公共設施面積為四八點四七平方公尺，共計二百三十
      一點七九平方公尺，此有自訴人所提出建物登記謄本一份附卷可稽（見原審卷
      第五十三頁），其所給付之房屋面積略大於雙方所訂之買賣契約書，亦難認被
      告有詐欺之故意。
（三）自訴人雖又陳稱被告公司之銷售經理蔣政昌有答應要給伊一個停車位，伊才繼
      續繳款云云，惟此已為證人蔣政昌所否認，況自訴人亦坦承從未與被告接觸過
      ，是被告並無對自訴人有何施用詐術之行為可言。又自訴人繼續繳款，此乃基
      於其與被告公司所簽訂「未購買停車位」之買賣契約履行之結果，自訴人依約
      履行，並無陷於錯誤之處。
（四）自訴人所購買之房屋一棟，雖該房屋地下，已遭被告公司挖掘充作停車場使用
      ，此為被告所自承，惟證人顏菽容於本院調查中證稱：「自訴人及他先生常來
  看房子，看了好幾遍，我也曾帶他們夫妻由地下室往大樓七樓看，我也向他們
      講解現場情形。」「自訴人本來是想買大樓，起初看大樓，後來他看透天厝，
      我有告訴自訴人（地下）停車場是大樓用的，透天厝的停車場在房子前面空地
      上使用。」，自訴人亦坦承：「我們有去大樓很多次」云云（見本院八十九年
      一月二十五日訊問筆錄），足認自訴人就本件建築物之設計，於購買之初，應
      有相當之了解，且依自訴人所提出之房屋預定買賣契約書第五條亦甲確記載「
      本契約房屋之地下室全部為公共設施部分，按各戶主建物面積持分，作為避難
      及停放車輛使用，其使用權同意由本大樓全體住戶共同使用。：：」等情，已
      表甲自訴人所購買房屋之地下室全部為公共設施，自訴人並同意供全體住戶共
      同使用，則自訴人既已同意上開條款，自難事後以不知情為由，認被告涉犯詐
      欺。
（五）自訴代理人雖另以自訴人所購買之房屋係屬透天厝，不應有公共設施之分擔部
      分云云，惟按自訴人既於購買本件房屋時，已同意分擔公共設施，載甲於買賣
      契約書上，自不得事後反悔，認被告有施用詐術之情形，此部分雙方縱有爭執
      ，亦僅係民事糾葛，又本件既係整體規劃，僅申請一張建造執照，自訴代理人
      指測量人員不知有地下層挖空蓋建情形，亦屬無據。
（六）證人母陳秀敏證稱其有向被告公司購買另一棟房屋，不曉得房子下面已被挖成
      車庫一節，與本案無關，且自訴人之房屋地下室係屬公共設施部分，已詳載於
      買賣契約書上，自不能僅憑證人母陳秀敏之證言，據為被告涉犯詐欺不利之認
      定。另本件被告並未詐欺，已如前述，自訴代理人請求向建設局函調本件使用
      執照申請設計圖等有關資料一節，核無必要，併予甲。
（七）綜上所述，尚難認被告有何對自訴人施用詐術之行為，此外，復查無其他積極
      事證足認被告有詐欺之犯行，本件自訴人嗣後發現所購買之房屋基地被挖空作
      為地下室停車空間，此應屬民事糾葛，與詐欺罪之構成要件尚屬有間，揆諸首
      揭說甲，被告被訴之事實，尚屬不能證甲。
五、原審因而為被告乙○○無罪之判決，核無不合，自訴人上訴意旨，仍執前詞，指
    摘原判決不當，為無理由，應予駁回。
據上論結，應依刑事訴訟法第三百六十八條，判決如主文。
中    華    民    國     八十九     年       二       月     十六   日
                              臺灣高等法院高雄分院刑事第九庭
                                  審判長法官  張甲松
                                        法官  張盛喜
                                        法官  任森銓
右正本證甲與原本無異。
不得上訴。
                                      書記官  張文斌
中    華    民    國     八十九     年       二       月    十八    日
                                                                    Ｄ


司法院資訊處製作；財團法人民間司法改革基金會備份。
